臺灣高等法院刑事判決            100年度上更(一)字第157號
上  訴  人  臺灣臺北地方法院檢察署檢察官
被      告  湯文財
選任辯護人  何兆龍律師
被      告  施慶祥
選任辯護人  高瑩律師
被      告  張鴻燕
上列上訴人因被告等違反廢棄物清理法等案件，不服臺灣臺北地
方法院97年度訴字第1500號，中華民國98年7 月31日第一審判決
（起訴案號：臺灣臺北地方法院檢察署97年度偵字第6005、1202
0號），提起上訴，本院判決如下：
    主  文
原判決關於湯文財、施慶祥、張鴻燕部分撤銷。
湯文財、施慶祥、張鴻燕共同犯廢棄物清理法第46條第4 款之非
法清理廢棄物罪；湯文財，累犯，處有期徒刑壹年肆月；施慶祥
、張鴻燕各處有期徒刑壹年貳月。
    事  實
一、湯文財「綽號六百」曾因違反廢棄物清理法案件，經臺灣宜
    蘭地方法院於民國90年7 月16日以90年度訴字第164 號判決
    判處有期徒刑6 月（並諭知易科罰金折算標準），緩刑2 年
    ；嗣因偽造文書案件，經臺灣板橋地方法院於92年8 月29日
    以92年度簡字第2177號判決判處有期徒刑3 月，如易科罰金
    以銀元300 元折算1 日，於92年10月28日易科罰金執行完畢
    。另因違反廢棄物清理法案件經本院96年度上更(一)字第92
    6號判決判處有期徒刑2年，減為有期徒刑1 年，經最高法院
    撤銷發回更審，尚未確定，仍未知警惕。
二、施慶祥原係台北市○○區○○路50巷1 號「福音山莊」管理
    委員會主任委員，與張鴻燕、湯文財均未依廢棄物清理法第
    41條第1 項規定領有廢棄物處理許可文件；並均明知台北市
    ○○區○○段112、113地號土地（下稱系爭土地），係經行
    政院核定公告之山坡地，且分別為曲維新、謝武吉、謝正猛
    、謝錦堂、謝勝雄、謝東煌、謝勝村、謝鑫柏、謝長志、謝
    雄志、黃素美、謝孟諭、謝宛庭及謝章仁等人與中華民國共
    有之土地，單一或部分共有人根本無權同意於系爭土地傾倒
    、處理廢棄物，而不得擅自傾倒掩埋而處理廢棄物。詎施慶
    祥、張鴻燕、湯文財竟先後共同基於未領有廢棄物清理許可
    文件而非法清理廢棄物及未經全體共有人同意，擅自於公有
    或他人山坡地內處理廢棄物之犯意聯絡，且為圖脫免山坡地
    保育利用條例第34 條第1項罪責，擬事先徵求部分或單一共
    有人同意在系爭土地傾倒處理廢棄物，俾日後遭查緝時，得
    以主觀犯意為辯，以求卸責，而先由施慶祥於96年7、8月間
    偕同張鴻燕至「福音山莊」拜訪臺北市○○區○○段112 、
    113 地號土地上開土地所有權人謝武吉、謝勝村及謝章仁等
    人，表明欲承租上開土地傾倒廢磚塊，惟因謝勝村等共有人
    意見不一，未即應允。嗣96年11月間，張鴻燕經施慶祥轉知
    ，得悉部分共有人有意考慮，乃續於96年11月間再行拜會部
    分地主洽商；且由施慶祥基於前述犯意聯絡，於96年11月初
    ，佯以地主要整地為由，指示不知情之福音山莊管理委員會
    幹事林錦蓮通知住戶稱：地主要整地，將有大型車輛出入云
    云，欲使林錦蓮及住戶對大型車輛進入之事不致起疑。張鴻
    燕並於96年11月28日前之某日間，持由第三人李金泉具名為
    承租人之空白租約（見97年度偵字第6005號偵查卷「下稱偵
    查卷」一第135 頁）單獨拜訪謝勝村，欲圖與部分共有人簽
    訂租賃契約為證，以圖卸責，惟謝勝村亦憚於廢棄物清理法
    第46條第3 款刑事責任，婉拒簽署，僅於張鴻燕撥打電話聯
    絡施慶祥時，持用該電話指示施慶交付福音山莊大門遙控器
    予張鴻燕，張鴻燕見客觀上獲部分共有人應允，憑為日後卸
    責說詞之目的已達，乃將取得之福音山莊大門遙控器交予湯
    文財。湯文財、張鴻燕二人明知系爭土地單一或部分共有人
    根本無權同意於系爭土地傾倒處理廢棄物，仍基於前述犯意
    聯絡，由張鴻燕委請湯文財統籌安排人車清運廢棄物至系爭
    土地傾倒處理之事，並授意湯文財於96年11月28日上午安排
    人車將營建等混合廢棄物運至附件複丈成果圖A、B所示位置
    傾倒掩埋而處理之。湯文財乃依張鴻燕指示，僱請不知情之
    成年人數人於96年11月28日上午5、6時許，以大型車載運營
    建混合廢棄物之一般事業廢棄物到場，傾倒於系爭土地如附
    件複丈成果圖A、B所示部分（面積約149 平方公尺，不含斜
    坡下無法測量部分），並僱請不知情之陳慶雄駕駛挖土機將
    傾倒於現場之營建混合廢棄物挖平而處理之，另僱請不知情
    之李文能駕駛705AI 號營業大貨車載運磚塊到場，擬供覆蓋
    掩埋現場之營建混合廢棄物之用。嗣湯文財發覺警方、環保
    局人員到場蒐證，事跡敗露，乃指示不知情之李文能將載運
    到場之磚塊傾倒在福音山莊籃球場後離去，並指示陳慶雄立
    即停工離開現場，且聯繫將挖土機拖離現場事宜。經警訪查
    「福音山莊」住戶，並派員會勘蒐證，始循線查知上情。
三、案經臺灣臺北地方法院檢察署檢察官指揮臺北市政府警察局
    南港分局蒐證後報請檢察官偵查起訴。
    理  由
壹、證據能力部分：
一、上訴人即被告湯文財、施慶祥、張鴻燕關於本案之供述，並
    無出於強暴、脅迫、利誘、詐欺、疲勞訊問、違法羈押或其
    他不正方法之情形，亦未違反法定障礙事由經過期間不得訊
    問或告知義務之規定，依刑事訴訟法第156 條第1項、第158
    條之2規定，應認有證據能力。
二、刑事訴訟法第159 條之1 第2 項所定被告以外之人於偵查中
    向檢察官所為之陳述，除顯有不可信之情況者外，得為證據
    。其立法理由係以偵查中對被告以外之人所為之偵查筆錄，
    或被告以外之人向檢察官所提之書面陳述，性質上均屬傳聞
    證據，且常為認定被告有罪之證據，自理論上言，如未予被
    告反對詰問、適當辯解之機會，一律准其為證據，似與當事
    人進行主義之精神不無扞格之處，對被告之防禦權亦有所妨
    礙，然刑事訴訟法規定，檢察官代表國家偵查犯罪、實行公
    訴，依法有訊問被告、證人、鑑定人之權，且實務運作時，
    偵查中檢察官向被告以外之人所取得之陳述，原則上均能遵
    守法律規定，不致違法取供，其可信性甚高，為兼顧理論與
    實務，爰明定被告以外之人於偵查中向檢察官所為之陳述，
    除顯有不可信之情況者外，得為證據。查本判決引用之證人
    於偵查中具結經檢察官訊問所為證述，就其等偵查筆錄製作
    原因、過程及功能性觀察其信用性，及卷證本身形式上觀察
    ，並無顯不可信之情形；當事人、辯護人復未就各該證人於
    檢察官訊問時證述之外部狀況，具體指摘有何顯不可信之情
    形；且經原審就共同被告或共犯依人證之調查程序為調查，
    證人謝堯志、許勝雄部分並經原審及本院依證人調查程序進
    行交互詰問，使被告有與之對質及詰問其現在與先前陳述之
    瑕疵的機會，以確保其對質詰問權，藉以發現實體真實（最
    高法院94年度臺上字第1776號判決意旨）；且當事人與辯護
    人於本院更一審審理期日對於本判決所援引之證人於檢察官
    訊問時具結證述之證據能力均表示無意見而不予爭執（見本
    院更一審卷第217頁背面至218頁），是前述證人於檢察官訊
    問時具結所為證述，自得為證據。
三、按被告以外之人於審判外之言詞或書面陳述，除法律有規定
    者外，不得作為證據；又被告以外之人於審判外之陳述，雖
    不符合同法第159 條之1 至第159 條之4 之規定，但經當事
    人於審判程序同意作為證據，法院審酌該言詞陳述或書面陳
    述作成時之情況，認為適當者，亦得為證據。當事人、代理
    人或辯護人於法院調查證據時，知有第159 條第1 項不得為
    證據之情形，而未於言詞辯論終結前聲明異議者，視為有前
    項之同意，刑事訴訟法第159 條第1 項及第159 條之5 分別
    定有明文。查除前述證人於檢察官訊問時所為證述外，本判
    決援引之被告以外之人於審判外之陳述（包含書面陳述），
    雖屬傳聞證據，惟當事人與辯護人於本院對於本判決所援引
    該等證據之證據能力表示無意見，而不予爭執或同意作為證
    據（見本院更一審卷第39至44、217頁背面至218頁），經審
    酌上開證據資料製作時之情況，尚無違法不當之瑕疵，認為
    以之作為證據應屬適當，揆諸前開說明，依刑事訴訟法第15
    9條之5規定，因認該等證據均有證據能力。
四、本判決引用之其他證據資料，並無證據證明係公務員違背法
    定程序所取得，而卷內之文書證據，亦無刑事訴訟法第 159
    條之4 顯有不可信之情況與不得作為證據之情形，且未據檢
    察官、被告及辯護人於法院審理時爭執其證據能力，本院斟
    酌本案卷內之證據並非非法取得，認有證據能力。
貳、實體部分：
一、訊據被告湯文財、施慶祥、張鴻燕（下稱被告三人）均矢口
    否認有違反山坡地保育利用條例、廢棄物清理法之犯行。被
    告湯文財固坦承幫張鴻燕調集挖土機、掃路工人、灑水車至
    福音山莊，並從中賺取新台幣2 千元之事實，惟辯稱：因張
    鴻燕稱要整地，其才幫張鴻燕調挖土機、掃路工人、灑水車
    ，上開土地上之廢棄物非其傾倒，與其無關云云；被告施慶
    祥固坦承介紹張鴻燕與地主認識，及將「福音山莊」大門遙
    控器交予張鴻燕等事實，惟辯稱：不知張鴻燕要傾倒廢棄物
    ，亦未有對價云云；被告張鴻燕固坦承：經施慶祥介紹與地
    主商談，及有透過湯文財僱工等事實，然辯稱：係地主要整
    地，不知道現場傾倒廢棄物之事云云。
二、經查：
（一）系爭土地如附件複丈成果圖所示A、B部分，於96年11月28
      日上午5、6時許，遭不詳成年人數人傾倒廢棄物，受僱於
      被告湯文財之證人陳慶雄並在場駕駛挖土機剷平、整理該
      等廢棄物，正予掩埋而加處理等情，為被告湯文財、施慶
      祥、張鴻燕所不爭，並據證人即怪手司機陳慶雄（見97年
      度他字第166號卷「下稱他字卷」二第39至42、46 至51、
      210 至211頁、原審卷一第120至125頁）、住戶許勝雄（
      見他字卷二第128至132頁即他字卷一第50至54頁、偵查卷
      一第79頁、原審卷一第137頁背面至139頁、本院更一審卷
      第139頁背面、140頁）、謝堯志（見他字卷二第123至126
      頁即他字卷一第45至48頁、偵查卷一第80頁、原審卷一第
      139頁背面至140頁、本院更一審第169頁背面至170頁背面
      ）分別於偵查、檢察官訊問及原審證述或供述甚詳，且據
      證人即臺北市政府環境保護局衛生稽查大隊人員廖龍駿於
      本院更一審具結證述屬實（見本院更一審卷第137、138頁
      ），並於所攝現場相片（見原審卷一第210、211頁）外，
      庭提96年12月24 日現場稽查、97年1月22日勘查現場、97
      年2月13 日開挖稽查現場彩色相片為證（見本院更一審卷
      第144至147頁）。另有台北市政府環境保護局衛生稽查大
      隊96年11月28 日環境稽查工作紀錄單（見他字卷二第168
      頁）、96年12月24日環境稽查工作紀錄單（見他字卷二第
      167頁）、97年2月13日開挖稽查紀錄單（見他字卷二第16
      3、164 頁）、台灣台北地方法院檢察署檢察官97年4月10
      日履勘現場筆錄（見偵查卷一第87頁）、台北市松山地政
      事務所土地複丈成果圖（見偵查卷一第88、89頁）、臺北
      市政府警察局南港分局98年3月17日函送原審之96年11 月
      28日現場蒐證照片（見原審卷一第210、211頁）、臺北地
      方法院檢察署檢察官97年4月10日履勘現場相片（見97 年
      度偵字第12020 號偵查卷「下稱偵查卷」二第20至30頁）
      附卷可參。又被告湯文財、施慶祥、張鴻燕三人均未依廢
      棄物清理法第41條第1 項規定領有廢棄物處理許可文件等
      情，為其三人所不爭。且系爭土地分別為曲維新、謝武吉
      、謝正猛、謝錦堂、謝勝雄、謝東煌、謝勝村、謝鑫柏、
      謝長志、謝雄志、黃素美、謝孟諭、謝宛庭及謝章仁等人
      與中華民國共有之土地，亦有系爭土地登記簿謄本在卷可
      按（見偵查卷一第106至112頁）；且系爭土地均位於臺北
      市政府報奉行政院核定公告之山坡地範圍，復有臺北市政
      府產業發展局97年5月14日北市產業坡字第09731817500號
      函在卷可憑（見偵查卷一第122 頁），此部分事實堪以認
      定。
（二）按廢棄物清理法所稱之廢棄物，依該法第2條規定，分為2
      種：(一)一般廢棄物：由家戶或其他非事業所產生之垃圾
      、糞尿、動物屍體等，足以污染環境之固體或液體廢棄物
      ；(二)事業廢棄物：1.有害事業廢棄物：由事業所產生具
      有毒性、危險性，其濃度或數量足以影響人體健康或污染
      環境之廢棄物。2.一般事業廢棄物：由事業所產生有害事
      業廢棄物以外之廢棄物。又依內政部訂頒之「營建剩餘土
      石方處理方案」，營建剩餘土石方之種類包含建築工程、
      公共工程及建築物拆除工程施工所產生之剩餘泥、土、砂
      、石、磚、瓦、混凝土塊，因其經暫屯、堆置可供回收、
      分類、加工、轉運、處理、再生利用，自屬有用之土壤砂
      石資源，而非屬廢棄物範圍；至於因施工所附帶產生之金
      屬屑、玻璃碎片、塑膠類、木屑、竹片、紙屑、瀝清等廢
      棄物，則屬於一般事業廢棄物，應依廢棄物清理法規定處
      理，並由行政院環保署主管，此經行政院86年12月31日臺
      （86）內字第52109 號函釋在案。經查，系爭土地如附件
      複丈成果圖A、B所示部分，於96年11月28日上午5、6時許
      遭傾倒之廢棄物含拆屋廢建材、廢塑膠、廢木材、廢泡棉
      、廢帆布等物，屬營建混合廢棄物，為業經回收場處理過
      後的垃圾及廢磚塊等情，業據證人即臺北市環境保護局衛
      生稽查大隊人員廖龍駿於原審證述明確（見原審卷二第 7
      至9頁），並有現場、履勘及開挖照片（見原審卷一第210
      、211頁、偵查卷二第20至30頁、本院更一審卷第144至14
      7 頁）及臺北市政府環境保護局衛生稽查大會環境稽查工
      作紀錄單、開挖稽查紀錄單內容附卷可稽(見他字卷二第1
      63、164、167、168頁)。是上述現場查獲之營建混合物廢
      棄物，已非可供回收、分類、加工、轉運、處理、再生利
      用之有用土壤砂石資源，應屬一般事業廢棄物無誤（證人
      廖龍駿於原審證述認係一般廢棄物，見原審卷二第9 頁，
      容有誤會）。且該等一般事業廢棄物之處理，應依廢棄物
      清理法第41條第1 項規定，領有處理許可文件，始得為之
      ，先予說明。被告施慶祥之選任辯護人徒以：前述廢棄物
      所在位置及內容均屬不明，不能證明被告犯罪云云為辯(
      見本院更一審卷第82頁)，難認可採。
（三）查行政院環保署依廢棄物清理法第36 條第2項規定訂頒有
      「事業廢棄物貯存清除處理方法及設施標準」，而依其第
      2條第1、2、3款規定，所謂『貯存』，指事業廢棄物於清
      除、處理前，放置於特定地點或貯存容器、設施內之行為
      ；『清除』則指事業廢棄物之收集、運輸行為；至於『處
      理』，指下列行為：(一)中間處理：指事業廢棄物在最終
      處置或再利用前，以物理、化學、生物、熱處理或其他處
      理方法，改變其物理、化學、生物特性或成分，達成分離
      、減積、去毒、固化或安定之行為。(二)最終處置：指衛
      生掩埋、封閉掩埋、安定掩埋或海洋棄置事業廢棄物之行
      為。(三)再利用：指事業產生之事業廢棄物自行、販賣、
      轉讓或委託做為原料、材料、燃料、填土或其他經中央目
      的事業主管機關認定之用途行為，並應符合其規定者。查
      上開廢棄物經傾倒後，業經被告湯文財僱請陳慶雄駕駛挖
      土機剷平整理，而予掩埋等情，業如前述，是前述事實已
      為廢棄物之處理無疑。
（四）然被告三人就96年11月28日在系爭土地如附件複丈成果圖
      A、B所示部分傾倒營建混合廢棄物一事，究否應負廢棄物
      清理法第46 條第4款之非法清理廢棄物罪責，應審究彼等
      就上開犯罪事實有無犯意聯絡或行為分擔，以下乃依卷存
      事證分述之：
    1.被告張鴻燕曾透過施慶祥引介，於96年7、8月間由張鴻燕
      偕同至「福音山莊」拜訪系爭土地所有權人謝武吉、謝勝
      村及謝章仁等人，表明欲承租上開土地處理廢磚塊等物，
      然因謝勝村等共有人間意見不一，未即獲應允；嗣96年11
      月間，張鴻燕經施慶祥轉知地主間已有共識，乃續行拜會
      地主洽商，並委請湯文財統籌安排人車至系爭土地傾倒處
      理廢棄物之事，且將取得之福音山莊大門遙控器交予被告
      湯文財等情，業據被告張鴻燕於警詢時供承：96年中經施
      慶祥引介與謝勝村見面時，曾提及要倒廢土及廢棄磚塊在
      系爭土地，必須經過謝勝村同意，後來因為謝勝村兄弟間
      意見不合，遂不了了之，...延宕約3、4 個月後，透過施
      慶祥轉知始悉謝姓兄弟等同意其在系爭土地傾倒廢土及廢
      磚塊，乃再行拜會謝姓兄弟，... 曾帶湯文財至福音山莊
      看土地位置，湯文財表示星期一即可運作，嗣施慶祥交付
      遙控器後，即轉交湯文財，授權其全權處理，...96年 11
      月28日上午傾倒廢棄物時，其不在場，但當時與施慶祥、
      謝姓地主、湯文財講好大約20台車左右，至於當天共幾台
      車上山，其不清楚，...曾與地主講好每台車利潤約 2000
      多元，其與施慶祥一人約500元等語（見偵查卷二第5頁）
      ；於檢察官訊問時供稱：96年中秋節左右，施慶祥曾帶其
      見謝姓地主，...年尾時聽說地主老三（ 指謝勝村）同意
      ，11月就帶湯文財看土地，讓他安排，取得施慶祥交付之
      遙控器後，即交予湯文財，... 地主應該知道利潤（每台
      車）是2000多元等語（見偵查卷一第132至133頁）；於原
      審以證人身分具結證稱：商談廢土、廢磚塊事時，曾提及
      要倒廢土的業者需付款給其與施慶祥，當時地主要求其一
      車要付1500元，施慶祥要500 元，山莊本身修路、整地要
      500元，其賺差價500元，... 施慶祥將遙控器交予其後，
      其即轉交湯文財，... 已與謝勝村提及要倒廢土及廢磚塊
      ，對方每車支付3000元，其可分得500 元、主委（指施慶
      祥）分500元、地主1500元、山莊修補柏油路500元等語甚
      詳（見原審卷一第179、182頁）。核與被告施慶祥於檢察
      官訊問時所供：張鴻燕說要租地、整地，其乃帶張鴻燕去
      找地主謝勝村等情（見偵查卷一第133 頁）；於原審證稱
      ：曾帶張鴻燕認識地主，張鴻燕說要向地主承租土地等情
      （見原審卷一第186 頁）大致相符。並據證人即系爭土地
      共有人謝武吉、謝章仁分別於檢察官訊問時及原審證述：
      被告張鴻燕曾透過施慶祥介紹出面與部分共有人洽租土地
      等情（見偵查卷一第146、147頁、原審卷一第133 頁背面
      至135 頁），及證人即共有人謝勝村於警詢證稱：透過主
      任委員施慶祥介紹認識張鴻燕，張鴻燕承做傾倒廢棄磚塊
      業務，... 施慶祥多次到其住處，張鴻燕亦上山拜訪，提
      及要向其承租土地傾倒廢棄磚塊等語（見他字卷一第40頁
      ）；於檢察官訊問時證稱：施慶祥曾帶張鴻燕與其洽談倒
      磚角之事等語（見偵查卷一第80頁）；及於原審證述：施
      慶祥介紹張鴻燕前來承租土地，當時說要倒磚塊等情甚詳
      （見原審卷一第130、131、132 頁反面）。又被告張鴻燕
      取得福音山莊大門遙控器，並轉交予被告湯文財之經過，
      除據被告施慶祥於警詢、檢察官訊問時及原審供述、證述
      （見偵查卷一第132、133頁、偵查卷二第5、6頁、原審卷
      一第59、60頁、179正、背面、本院上訴審卷第38 頁背面
      、68頁背面）外，並據證人謝勝村於警詢及原審證述：當
      天張鴻燕找其談倒磚土的事，當時家中沒有其他人，其與
      張鴻燕同車下山時，張鴻燕撥打電話與施慶祥通話，並要
      其透過電話向施慶祥說要拿鑰匙，其乃跟施慶祥說「張鴻
      燕要跟你拿鑰匙（指遙控器）」等情明確（見他字卷二第
      23 、24頁、原審卷一第133頁）；並據被告施慶祥供述、
      證述屬實（見他字卷二第23至26、212、213頁、本院上訴
      審卷第68頁）。足見被告張鴻燕自96年中起至同年11月間
      透過施慶祥引介與系爭土地部分共有人洽租土地期間，自
      始即言明欲承租土地傾倒廢磚塊等物，並約定按車計價給
      付部分共有人及被告施慶祥相當之對價、且承諾給付福音
      山莊費用修繕路面，以之作為其等允諾或協助傾倒廢磚塊
      等物之報酬。而被告張鴻燕經共有人謝勝村授意取得遙控
      器後，即轉交湯文財，全權授權湯文財安排人車、處理本
      件營建混合廢棄物等一般廢棄物傾倒處理事宜。是被告張
      鴻燕、施慶祥顯然於96年中迄11月間，即基於犯意聯絡，
      約妥按車計價索取報酬，出面與部分地主協調傾倒處理廢
      棄物用地事宜無疑。被告張鴻燕、施慶祥辯以：96年中洽
      租土地之事與本案無關云云，顯無可採。至證人即系爭土
      地共有人謝武吉、謝章仁雖分別於檢察官訊問時及原審證
      述：被告張鴻燕出面承租土地時說要種藥草云云（見偵查
      卷一第146、147頁、原審卷一第133頁背面至135頁），然
      此部分說詞與被告張鴻燕供述承租土地時已言明要傾倒磚
      塊，且將按車計價支付報酬予部分共有人及施慶祥等上開
      情節不符，顯係事後配合被告施慶祥、張鴻燕等人有關「
      地主要整地」等辯解所為迴護之詞（關於地主整地辯解不
      足採部分，詳後述），自難憑以為被告張鴻燕有利之認定
      ，附此說明。
    2.被告湯文財曾於案發前向證人陳慶雄洽租挖土機，並於96
      年11月28日上午6 時許去電指示陳慶雄當日上午開工，陳
      慶雄乃依被告指示於96年11月28日至系爭土地如附件複丈
      成果圖A、B所示廢棄物傾倒地點，操作挖土機剷平現場廢
      棄物，迄同日上午9 時許後被告湯文財要求其停工，始離
      開現場，並依被告湯文財要求其將挖土機拖回等情，業據
      證人陳慶雄於警詢時證述：湯文財租用挖土機時，未言明
      用途，挖土機於96年11月26日即拖運至福音山莊，... 96
      年11月28日上午6 時許湯文財打電話指示其當天開工，要
      其前往福音山莊，其乃開車前往福音山莊，約7 時許到達
      福音山莊後，就將現場遭人傾倒的廢棄物弄平，約9 時許
      在場人說不能再做，即收工，並於下午通知人員將挖土機
      撤回等語甚詳（見他字卷二第41、50頁）。被告湯文財亦
      不否認案發當日上午，陳慶雄正在場操作挖土機，剷平處
      理傾倒於現場之廢棄物之事實（見偵查卷一第81頁、原審
      卷二第37頁、本院上訴審卷第68頁背面）。足見證人陳慶
      雄於96年11月28日上午係依被告湯文財指示至系爭土地如
      附件A、B所示廢棄物傾倒地點，駕駛挖土機剷平處理現場
      廢棄物無疑。被告湯文財空言辯稱：現場傾倒廢棄物與其
      無關云云，顯與證人陳慶雄當日上午接獲被告湯文財指示
      ，即到場操作怪手處理廢棄物之客觀事實不符，委不足採
      。
    3.至證人陳慶雄於原審雖改稱：被告湯文財原要其去現場整
      地，看到其在現場操作挖土機處理廢棄物，就要其不要做
      ，並要其將挖土機移走云云（見原審卷一第120至125頁）
      ；然證人陳慶雄於警詢時，未曾提及被告湯文財租用挖土
      機欲行整地之事（見他字卷二第39至42、46至51頁），且
      於97年1月27 日首次警詢時已證述：湯文財未提及租用挖
      土機之目的，其亦不知用途為何等語明確（見他字卷二第
      41頁）。是證人陳慶雄嗣於原審改稱：湯文財原欲租用挖
      土機在福音山莊「整地」云云，不無事後翻異前詞而迴護
      被告湯文財之虞，自難遽信。況果被告湯文財原係僱請人
      車到場整地，則於發現上情後，當另指示陳慶雄至正確之
      整地施工位置，配合整地施工，詎竟即要求停工、離開現
      場，並令其將怪手拖回，衡情顯係被告湯文財發現警員及
      環保局稽查人員到場查察，為免事蹟敗露，乃要求陳慶雄
      停工、離開現場，並指示其於當日將挖土機拖回。從而證
      人陳慶雄於原審所為迴護被告湯文財之詞，不足為有利被
      告湯文財之認定，附此說明。又被告湯文財於陳慶雄操作
      挖土機處理現場廢棄物時，雖未親自在場監督，然按共同
      正犯者以有犯意聯絡及行為分擔為其要件，非必須就全部
      犯罪細節全程參與、監督，查本件廢棄物處理係由被告湯
      文財負責統籌調度人車上山處理等情，既如前述，且依現
      場廢棄物之數量、規模，必動員相當不知情之人力，方得
      處理，故被告未全程在現場逐一指示相關人員之任務分配
      ，亦屬當然，況證人陳慶雄於原審證稱：現場有人向其借
      用電話與湯文財聯絡等語（見原審卷一第122頁），益見
      被告湯文財雖未全程停留在廢棄物處理現場，仍得透過通
      訊設備與現場人員隨時聯繫，是辯護人辯以：被告湯文財
      未在現場，不能證明為共犯云云，難認可採。
    4.又被告湯文財係經被告張鴻燕帶同至福音山莊現場勘查後
      ，始聯繫陳慶雄拖送挖土機到場等情，業據被告湯文財供
      述甚詳（見原審卷一第182 頁背面），被告湯文財並就聯
      繫工作人員到場之經過及費用支付情形證稱：挖土機上山
      2、3天後，接到張鴻燕電話說案發當天要做，就通知陳慶
      雄開工，... 陳慶雄及挖土機費用由張鴻燕支付等語明確
      （見原審卷一第183 頁）。足見被告湯文財僱請陳慶雄到
      場操作挖土機剷平傾倒處理現場之廢棄物，係依被告張鴻
      燕授意所為。參以，被告湯文財在被告張鴻燕前述授意下
      ，除為之調集挖土機外，尚預行調集搬運磚塊之工地工人
      陳柏仲、聯結車司機莊博翔、洗馬路工人王如柏等情，亦
      據證人陳柏仲、莊博翔、王如柏證述屬實（嗣均因上情為
      警查知，而未實際到場工作，見他字卷二第84、94至99、
      101至108頁、偵查卷一第114、115、124、125頁），復為
      被告湯文財所不爭，益見被告湯文財係受被告張鴻燕指示
      ，為上述行為分擔等情非虛。是被告張鴻燕既透過施慶祥
      引介，與部分地主洽租土地，表明欲傾倒費磚塊、廢土等
      物於先，又於共有人謝勝村授意被告施慶祥交付遙控器後
      ，即將遙控器轉交被告湯文財，並帶同被告湯文財至福音
      山莊察看地形位置後，指示湯文財全權處理於後；被告湯
      文財繼而乃依張鴻燕指示，調集人車上山，並僱請陳慶雄
      於96年11月28日上午7 時許至現場，操作挖土機剷平傾倒
      之廢棄物而處理之。綜上以觀，96年11月28日於系爭土地
      如附件複丈成果圖A、B所示位置傾倒處理廢棄物之事，應
      係被告三人基於犯意聯絡及行為分擔，聘僱、指示不知情
      之工人所為無疑。
    5.況被告張鴻燕於檢察官訊問時，自承：偵查卷一第135 頁
      所附以李金泉具名為承租人之空白租賃契約書，係其依地
      主指示，隨便找友人所簽，地主沒簽等語，經檢察官再訊
      以「地主沒簽約你就找人上山傾倒廢棄物？」時，被告張
      鴻燕即答稱「他沒簽，但他說口頭講講就好」等語（見偵
      查卷一第135 頁），是被告張鴻燕並未否認系爭土地如附
      件複丈成果圖所示A、B部分於96年11月28日遭傾倒之廢棄
      物係其授意聯繫傾倒等情，僅推詞辯稱：業經地主口頭同
      意云云，足見上開遭傾倒之營建混合廢棄物係被告張鴻燕
      透過施慶祥引介，與單一系爭土地共有人商洽後，指示湯
      文財雇用人車載運到場傾倒無疑。被告湯文財、施慶祥、
      張鴻燕空言辯稱：系爭土地於上開時間遭傾倒之廢棄物與
      其等三人無關云云，難認可採。
    6.被告張鴻燕嗣於原審雖改稱：不知上開廢土、廢磚係湯文
      財所倒（見原審卷一第59頁背面），其因施慶祥提及山莊
      地主有意整地，需要廢土及廢磚頭，始代為介紹業者僱請
      人車載運廢磚塊上山云云（見原審卷一第178頁背面、179
      頁）；於本院上訴審辯稱：係為了替地主整地，才提及倒
      廢棄磚塊之事云云。然被告張鴻燕既自承：每車向對方收
      取3000元，並按車計價，與施慶祥（500元）、地主（150
      0元）、福音山莊（500元）等朋分該款等情甚詳，已如前
      述；足見被告張鴻燕顯非受託為地主整地或仲介土方，而
      向地主收取委任或承攬報酬之人。依照上開說明，被告施
      慶祥、張鴻燕應係為有處理廢棄物需求之人尋求傾倒廢棄
      物之地點，而按車計價，向之收取報酬後，再與部分地主
      及福音山莊等朋分上述允許傾倒廢棄物所得利益。是被告
      張鴻燕嗣後翻異前詞，改稱：係為了替地主整地，始安排
      人車載運廢棄磚塊上山云云，無非事後卸責之詞，亦不足
      採，附此說明。
    7.被告施慶祥曾於96年11月初，指示不知情之福音山莊管理
      委員會幹事林錦蓮通知住戶稱：地主要整地，將有大型車
      輛出入等情，業據證人即當時福音山莊社區義務總幹事林
      錦蓮於警詢、檢察官訊問及原審證述（見他字卷二第 134
      至137頁、偵查卷一第99頁、原審卷一第142頁），及證人
      許勝雄於本院更一審證述甚詳（見本院更一審卷第140 頁
      ），被告施慶祥亦不否認其事（見他字卷二第16頁、原審
      卷一第75頁背面）。然被告施慶祥、張鴻燕所辯：因地主
      擬整地，始仲介人車載運廢磚塊等物上山云云，衡情應向
      地主收取委任報酬或承攬費用，方符常情，惟被告張鴻燕
      竟自承將因此向對方收款而與施慶祥、地主等朋分等情甚
      詳，顯見被告張鴻燕指示被告湯文財調集人車載運前述廢
      棄物至上址傾倒，並僱請工人駕駛挖土機剷平而處理之，
      係有求於上址土地部分共有人，始應允付款為對價。是所
      辯：上開各節均係為地主整地所為云云，應屬子虛，業如
      前述。從而被告施慶祥向林錦蓮佯稱：因地主擬整地而有
      大型車輛進入等詞，無非係被告施慶祥基於前述犯意聯絡
      ，欲使林錦蓮及住戶對大型車輛進入之事不致起疑，以降
      低遭查緝風險之掩飾詞語，堪以認定。是證人林錦蓮於原
      審證稱：曾聽聞被告施慶祥提及地主要整地一事，亦屬被
      告施慶祥為免遭住戶察覺所為之掩飾之詞，不足為有利被
      告施慶祥之認定，附此說明。
（五）被告三人在公有或他人山坡地擅自為廢棄物處理之犯意聯
      絡部分：
    1.系爭土地係上開人員與中華民國共有，有前述土地登記簿
      謄本在卷可按，業如前述，是部分或單一共有人根本無權
      同意於系爭土地傾倒處理廢棄物，此為眾所週知之事。是
      被告張鴻燕雖辯稱：曾經系爭土地共有人謝勝村同意，始
      取得遙控器，轉交被告湯文財統籌處理云云；然被告張鴻
      燕於原審以證人身分為證時，自承：地主中只有三人同意
      其傾倒廢土、廢磚頭等情甚詳（見原審卷一第181 背面）
      ，足見被告張鴻燕自始明知未獲全體地主同意，仍與被告
      湯文財、施慶祥合謀為前述營建混合廢棄物處理之犯行；
      其有未經國家及全體共有人同意，擅自於上址山坡地處理
      廢棄物之犯意甚明。參以，被告張鴻燕係負責牽線，聯繫
      廢棄物傾倒處理處所之中間人，此為張鴻燕被告所自承（
      見偵查卷二第5 頁），則其為清楚估算成本、收益，並避
      免遭查緝，於聯繫過程中自當透過福音山莊管理委員會主
      任委員即被告施慶祥，掌握系爭土地所有權情形，詎竟明
      知未獲全體共有人同意，而僅聯繫部分地主洽租土地傾倒
      廢棄物之事，顯係自始預圖以事先徵得單一或部分地主同
      意之方式，作為其日後執此辯以：無擅自於他人土地處理
      廢棄物之犯意等詞，以求脫免罪責，避免追緝之手段。又
      被告施慶祥為福音山莊管理委員會主任委員，當然清楚知
      悉系爭土地所有權情形，自不待言，竟與被告張鴻燕合謀
      向其中部分共有人洽商承租土地傾倒廢棄物事宜，顯然亦
      自始有意藉此免責，亦有擅自在公有及他人山坡地內擅自
      從事廢棄物處理之犯意聯絡無誤。是被告施慶祥、張鴻燕
      所辯：福音山莊大門遙控器係經共有人謝勝村同意交付，
      此事業經地主同意云云，自無足解免其責。
    2.又福音山莊位處山坡地，此為曾親至現場之被告湯文財所
      明知；且不得在公有或他人山坡地內擅自處理廢棄物，既
      為法所明文（山坡地保育利用條例第10條、第9 條第8 款
      ），被告湯文財僱用人員到場處理一般事業廢棄物時，自
      不得委為不知。況被告湯文財前已有二次違反廢棄物清理
      法前案紀錄，此為被告湯文財所不爭（見本院更一審卷第
      231 頁背面，其中95年4 月為警查獲之犯行，所涉山坡地
      保育利用條例第34條第1 項犯嫌，經本院96年度上更(一)字
      第926 號判決認係法規競合，該案尚未經判決確定），足
      見其對在山坡地處理廢棄物之行為所涉罪責知之甚詳，竟
      再與被告施慶祥、張鴻燕合謀為本件犯行；且被告湯文財
      於96年11月28日在福音山莊之許勝雄工務所內，因不滿上
      情遭舉發致警員及環保人員到場蒐證，當場脫口抱怨稱：
      先倒廢棄物，再覆以廢土，就沒事，為何有人報警，施主
      委要抓起來打屁股，有人來查就找地主簽同意書就沒事等
      詞一節，分別據證人謝堯志於檢察官訊問、原審證述（見
      偵查卷一第80頁、原審卷一第140 頁），及證人許勝雄於
      檢察官訊問時證述明確（見偵查卷一第79頁）；被告湯文
      財於本院上訴審亦自承當時確曾說過「施主委要打屁股」
      等語（見本院上訴審卷第60頁）；益見被告湯文財就上述
      犯行，自始有意共同以事前尋求部分地主簽署同意書之方
      式，脫免日後遭查緝可能面臨之罪責。是其與被告施慶祥
      、張鴻燕有未經國家及全體共有人同意，擅自於上址山坡
      地處理廢棄物之犯意甚明，亦堪認定。雖被告湯文財就此
      辯稱：案發當日其在許勝雄之工務所內係稱「現場有人在
      弄垃圾，施主委要打屁股」云云（見原審卷二第37、60頁
      ）；經核與證人謝堯志、許勝雄二人當場見聞情形不同，
      顯係事後推諉之詞，不足採信。
（六）證人即福音山莊大門警衛季敬奉於97年4 月3 日檢察官訊
      問時雖證稱：96年11月28日有3 名男子拿其遙控器將門打
      開，讓砂石車進來，最多有十台車云云（見偵查卷一第79
      頁）。然被告張鴻燕係因系爭土地共有人謝勝村授意施慶
      祥提供福音山莊大門遙控器，始取得遙控器後轉交湯文財
      ，供其調集人車上山為本件犯行等情，業如前述；且證人
      季敬奉於96年12月26日警詢時就見聞情形證稱：其於96年
      11 月28 日早上5 點半，聽聞車輛撞擊聲，於5 點50分自
      管理室房內走出查看，見福音山莊大門開啟，就打開管理
      室之門查看，隨即有3 名男子（年約20多歲）進入管理室
      ，且持有無線電對講機聯絡，經其大聲斥責，該3 人均不
      予理會，而繼續讓在外等候之砂石車進入福音山莊，其乃
      打電話請前主委許春田（即許勝雄）前來處理等語甚詳（
      見他字卷一第36頁），並於原審確認其於警詢所述屬實無
      訛（見原審卷一第135 頁背面）。足見證人季敬奉於距離
      案發時間較近之警詢時，已依其較深刻之記憶證述：當時
      其自管理室房內步出查看時，福音山莊大門已經遭人開啟
      等情明白，且與被告施慶祥、張鴻燕、湯文財所述張鴻燕
      已取得遙控器，並轉交湯文財統籌調集人車之事相符；並
      合於廢棄物清理業者既耗費資源調集人車，載運大量廢棄
      物上山，當已取得入內之遙控器，俾順利進入處理廢棄物
      之常情，較堪採信。至證人季敬奉於案發後4個月經檢察
      官訊問時，所稱：該等男子拿其遙控器開門云云，或係因
      其記憶、表達能力受年紀影響，未臻精確所致，核亦與廢
      棄物清理業者於取得遙控器前，不至調集人車載運大量廢
      棄物到場之常情未合，難信屬實；再證人季敬奉於檢察官
      訊問時所述不詳男子進入管理室拿取其遙控器開啟福音山
      莊大門各節，業經檢察官認被告等所涉妨害自由罪嫌不足
      ，而予處分不起訴，有臺灣臺北地方法院檢察署檢察官97
      年度偵字第6005、12020 號處分書在卷可按，自無從以證
      人季敬奉偵查中證述為被告三人有利或不利之認定，附此
      說明。又證人季敬奉為8年3月1 日出生，年事已高，已難
      期待其目前記憶較警詢時深刻，無從對之為有效率、有實
      益之調查，且本件事證既明，檢察官捨棄傳訊證人季敬奉
      為證（見本院更一審卷第82頁），並無不合，附此說明。
      另被告施慶祥之選任辯護人雖引用證人季敬奉於檢察官訊
      問時及原審證述內容辯以：運入垃圾者因警衛拒絕開門，
      無法進入，經警衛請示許勝雄同意放行後，警衛始依許勝
      雄指示開啟福音山莊大門放行云云（見本院更一審卷第50
      頁），然所引卷證資料經核顯與季敬奉於檢察官訊問時及
      原審證述內容未合（見偵查卷一第79頁、原審卷一第13 5
      、136頁），顯未確實依卷證資料內容為辯解，委不足取
      ，亦併說明。
（七）至案發當日，證人許勝雄、謝堯志於被告湯文財離開許勝
      雄工務所後，目睹李文能駕駛之705AI 號大貨車傾倒廢磚
      塊於福音山莊籃球場內等情，雖據證人許勝雄、謝堯志證
      述無訛（見原審卷一第139、140、141 頁、本院更一審卷
      第170頁）；然該傾倒廢磚塊位置與附件複丈成果圖A、B
      部分所示廢棄物所在位置不同，且不能確定是否為營建廢
      棄物，不能證明與上址（複丈成果圖A、B部分）之廢棄物
      有關等情，分別經證人廖龍駿（見本院更一審卷第138 正
      、背面、原審卷二第7、8頁）、臺北市政府警察局南港分
      局偵查隊警員陳育奇（見原審卷二第5頁 ）證述屬實，且
      未據檢察官就籃球場部分傾倒廢磚塊之事實起訴，難認與
      前開起訴論罪部分有事實上或裁判上一罪關係，爰不予審
      究，並此敘明。
（八）同案被告即挖土機司機陳慶雄、貨車司機李文能雖經判決
      無罪確定，然查：1.陳慶雄僅受僱到場駕駛挖土機剷平現
      場之一般事業廢棄物，業如前述，難認其就雇主是否業領
      得廢棄物處理許可文件或是否未經山坡地全體共有人同意
      等事有所認識，而有擅自於國有及他人山坡地內處理廢棄
      物之犯意聯絡。2.李文能受僱載運駕駛大貨車載運之廢磚
      塊，傾倒於福音山莊籃球場內，業據證人許勝雄、謝堯志
      證述明確（見原審卷一第139、140、141 頁），核與附件
      複丈成果圖A、B部分所示廢棄物所在位置不同，且不能確
      定是否為營建廢棄物等情，亦經證人廖龍駿證述無誤。因
      認無其他積極證據足認李文能與前述一般事業廢棄物之傾
      倒、處理有關，原判決因認依現存卷證無從認陳慶雄、李
      文能有共同為前述犯罪之主觀犯意聯絡，此有陳慶雄、李
      文能部分之各該確定判決可按。惟被告湯文財、施慶祥、
      張鴻燕分別為負責尋求廢棄物處理場地及統籌人車到場處
      理事宜之人，是其三人就上開犯行分別有犯意聯絡及行為
      分擔，業如前述，自無從單以受雇人陳慶雄、李文能被訴
      部分未能認定有犯意聯絡，即為被告湯文財、施慶祥、張
      鴻燕有利之認定，附此說明，辯護人以此辯以：受僱到場
      之工人既已受無罪之諭知，其餘被告自亦無犯意聯絡可言
      云云，允無足採。
（九）綜上所述，本件事證已臻明確，被告湯文財、施慶祥、張
      鴻燕三人犯行均堪認定。
三、按從事廢棄物清除、處理業務者，應向直轄市、縣（市）主
    管機關或中央主管機關委託之機關申請核發公民營廢棄物清
    除處理機構許可文件後，始得受託清除、處理廢棄物業務，
    廢棄物清理法第41條第1 項前段定有明文。違反上述規定，
    未領有廢棄物處理許可文件，而從事廢棄物處理者，應依同
    法第46條第4 款規定處罰。被告湯文財、施慶祥、張鴻燕未
    依規定領有一般事業廢棄物處理許可文件，且未經全體共有
    人同意，擅自於公有及他人山坡地內，非法從事處理廢棄物
    ，核均係犯山坡地保育利用條例第34 條第1項之違反第10條
    規定之擅自在公有及他人山坡地內為廢棄物之處理（即第 9
    條第8款）罪及廢棄物清理法第46條第4款之未依規定領有廢
    棄物處理許可文件，非法從事廢棄物處理罪。被告三人以一
    廢棄物處理行為觸犯上開二罪名，為想像競合犯，應從一重
    之廢棄物清理法第46條第4 款之罪論處。又刑法上共同正犯
    之成立，祇須於行為人間具有犯意聯絡及行為分擔，即克當
    之。因其對於犯罪計畫，具有合同意思，而相互利用、分工
    合作，以完成犯罪，自應對於全部所發生之結果，共同負責
    。再共同正犯，只問具有犯意聯絡及行為分擔，而不問犯罪
    動機起於何人，亦不問每一階段犯行，均經參與，且不以所
    參與範圍，屬犯罪構成要件以內之行為或核心部分者為限，
    復無庸各行為人間皆具有直接犯意之聯絡為必要，亦即縱僅
    有間接犯意聯絡，仍無礙其彼此間共同正犯之成立。甚且，
    其成立亦不以分取報酬之多寡，作為判斷之標準。至關於正
    犯、從犯之區別，係以其主觀之犯意及客觀之犯罪行為為判
    斷標準，凡以自己犯罪之意思而參與犯罪，無論其所參與者
    是否係犯罪構成要件之行為，皆為正犯。（最高法院97年度
    台上字第5488號判決意旨參照）；是被告湯文財、施慶祥、
    張鴻燕三人就上開犯行間，有犯意聯絡及行為分擔，均為共
    同正犯。再被告湯文財如事實欄一、所示之犯罪科刑及執行
    情形，有本院被告全國前案紀錄表在卷可稽，其於執行完畢
    5 年內故意再犯有期徒刑以上之本罪，為累犯，應依刑法第
    47條第1項規定，加重其刑。
四、原審未為詳究，遽以上開事證均不能證明被告湯文財、施慶
    祥、張鴻燕犯罪，而諭知被告三人無罪之諭知，自有未洽。
    檢察官執此上訴指摘原判決關於湯文財、施慶祥、張鴻燕部
    分不當，為有理由，應由本院將此部份撤銷改判。爰審酌被
    告湯文財、施慶祥、張鴻燕為圖一己之私，罔顧環境衛生、
    國民健康及山坡地保育，共同為本件犯行之犯罪動機、手段
    ，及傾倒之廢棄物數量非少，對生態環境影響程度非輕之犯
    罪所生損害，且犯罪均諉過卸責，未思反省，難認有悔悟之
    意，及其等前案紀錄等素行一切情狀，分別判處被告湯文財
    有期徒刑1年4月；被告施慶祥、張鴻燕各有期徒刑1年2月。
據上論斷，應依刑事訴訟法第369 條第1 項前段、第364 條、第
299 條第1 項前段，山坡地保育利用條例第34條第1 項，廢棄物
清理法第46條第4款，刑法第11條前段、第28條、第55條、第 47
條第1項，判決如主文。
本案經檢察官陳昱旗到庭執行職務。
中    華    民    國   100    年    12    月    30    日
                  刑事第七庭審判長法  官  溫耀源
                                  法  官  張傳栗
                                  法  官  朱瑞娟
以上正本證明與原本無異。
如不服本判決，應於收受送達後10日內向本院提出上訴書狀，其
未敘述上訴之理由者並得於提起上訴後10日內向本院補提理由書
（均須按他造當事人之人數附繕本）「切勿逕送上級法院」。
                                  書記官  郭家慧
中    華    民    國   101    年    1     月    5     日
附錄本判決論罪科刑法條全文：
山坡地保育利用條例第34條：
違反第10條規定者，處6月以上5年以下有期徒刑，得併科新台幣
60萬元以下罰金。
前項情形致釀成災害者，加重其刑至二分之一；因而致人於死者
，處5年以上12年以下有期徒刑，得併科新台幣1百萬元以下罰金
；致重傷者，處3年以上10年以下有期徒刑，得併科新台幣80萬
元以下罰金。
因過失犯第1項之罪致釀成災害者，處1年以下有期徒刑，得併科
新台幣60萬元以下罰金。
第1項未遂犯罰之。
犯本條之罪者，其墾殖物、工作物、施工材料及所使用之機具沒
收之。
廢棄物清理法第46條：
有下列情形之一者，處1年以上5年以下有期徒刑，得併科新臺幣
3百萬元以下罰金：
一、任意棄置有害事業廢棄物。
二、事業負責人或相關人員未依本法規定之方式貯存、清除、處
    理或再利用廢棄物，致污染環境。
三、未經主管機關許可，提供土地回填、堆置廢棄物。
四、未依第41條第1項規定領有廢棄物清除、處理許可文件，從
    事廢棄物貯存、清除、處理，或未依廢棄物清除、處理許可
    文件內容貯存、清除、處理廢棄物。
五、執行機關之人員委託未取得許可文件之業者，清除、處理一
    般廢棄物者；或明知受託人非法清除、處理而仍委託。
六、公民營廢棄物處理機構負責人或相關人員、或執行機關之人
    員未處理廢棄物，開具虛偽證明。